最高法院刑事判決                                八十八年度台上字第九二四號
    上  訴  人  甲○○  女
右上訴人因傷害人之身體因而致人於死案件，不服台灣高等法院台南分院中華民國八
十七年十一月十九日第二審更審判決（八十七年度上重更(三)字第二○九號，起訴案號
：台灣台南地方法院檢察署八十五年度偵字第九一一二、九三二七號），提起上訴，
本院判決如左：
    主  文
上訴駁回。
    理  由
按刑事訴訟法第三百七十七條規定，上訴於第三審法院，非以判決違背法令為理由，
不得為之。是提起第三審上訴，應以原判決違背法令為理由，係屬法定要件。如果上
訴理由狀並未依據卷內訴訟資料，具體指摘原判決不適用何種法則或如何適用不當，
或所指摘原判決違法情事，顯與法律規定得為第三審上訴理由之違法情形，不相適合
時，均應認其上訴為違背法律上之程式，予以駁回。本件上訴意旨略稱：(一)本件究係
上訴人電話邀約死者蔡鴻鳴﹖抑死者邀約上訴人見面﹖杜明輝前後所供，並不一致，
原審未再傳喚杜明輝，對上訴人之辯解，不予採信，復未說明其理由。(二)上訴人既未
實際參與毆打蔡鴻鳴，對蔡鴻鳴死亡結果之發生，何能預見﹖(三)據謝明寸、謝英俊於
第二次警訊時供稱因蔡鴻鳴不斷打甲○○的呼叫器（平均一天三十餘次），並常到鹽
行路八十巷一○五弄三十八號甲○○之住宅按門鈴並破壞其住宅之監視系統，所以才
引起張水木之不滿，並邀謝明寸及謝英俊在八十五年八月二日凌晨一時十五分許，在
甲○○鹽行路住宅附近等候蔡鴻鳴出現，直到凌晨一時四十五分在甲○○住宅附近之
大樓停車場遇到蔡鴻鳴駕駛ＲＵ－九一七八號白色自小客車，然後謝明寸駕駛其所有
之ＡＷ－八四五九號自小客車衝撞蔡鴻鳴的車子，蔡鴻鳴見狀急駛離開，其等三人一
直追至南市○○區○○街附近之榮順橋旁道路，不知為何蔡鴻鳴突然停車並手拿一支
鐵條下車與我等三人互毆，因當時現場光線微弱而且我等三人皆有醉意，……謝明寸
見蔡鴻鳴持鐵條要打我們三人，謝明寸就拿其車上之木棍抵抗，蔡鴻鳴手持之鐵條被
謝明寸打落，張水木拾起鐵條，謝英俊拿另一支鐵條共同毆打蔡鴻鳴，然後我等三人
就離開現場回到永春街四十五巷十五號住處休息等語，足證係張水木不滿蔡鴻鳴之騷
擾破壞，而邀約謝明寸、謝英俊二人共謀教訓蔡鴻鳴，與上訴人無關。原判決援引為
「蔡鴻鳴多次至上訴人及張水木住處騷擾破壞，致引發上訴人及張水木二人之不滿，
乃邀集謝明寸、謝英俊共謀教訓蔡鴻鳴」等情之判決基礎，證據理由矛盾云云。
惟查：原判決綜核證人杜明輝、蔡孟和之證詞，共犯謝明寸、謝英俊之供述，卷附勘
驗筆錄、解剖紀錄、現場照片、台灣高等法院檢察署法醫中心鑑定書，及中華電信公
司函等證據，並參酌全案卷證資料，本於事實審法院推理之作用，認定上訴人有共同
傷害人之身體，因而致人於死之犯行，已詳細說明其理由，所為論斷，亦均有卷內資
料可資覆按，從形式上觀察，並無違背法令之情形。且查：(一)證人前後之供述，雖未
盡一致，甚或有矛盾之處，但法院衡情酌理，予以取捨，苟無違經驗法則或論理法則
，即不得率指為違法。本件證人杜明輝對案發當時，究係上訴人電話邀約死者蔡鴻鳴
﹖抑蔡鴻鳴邀約上訴人見面，所供雖未盡相符，但原審衡情酌理，予以取捨，認係上
訴人邀約死者見面，而茲上訴人對原審之論斷，究係違背如何之經驗法則或論理法則
，既未依據卷內資料為具體之指摘，徒以杜明輝前後所供不一，即指原審予以採信為
違背法令，自非適法之第三審上訴理由。況原審亦係依憑中華電信公司之函件，並參
酌卷內資料綜合研判，並非專以杜明輝之供述為斷。而原審於行言詞辯論前，審判長
詢以「尚有無證據調查﹖」，上訴人亦答稱：「無」，經記明筆錄在卷，則原審認本
件待證事實已明，杜明輝已無再予傳喚調查之必要，因未再予傳喚調查，亦無應於審
判期日調查之證據未予調查之違法。(二)刑事訴訟法第三百十條第二款係規定對於被告
有利之證據不採納者，應記載其理由，並非謂被告之任何辯解，不問對事實之認定有
無重要關聯，均須一一說明不採納之理由。本件上訴人於原審固提出多項主張，但無
非以自己之說詞，指證人之證言不足採信云云，係徒憑己意，為單純否認犯罪之辯解
，原審對此未一一說明如何不足採信之理由，自無判決理由不備之違法。(三)傷害人之
身體，因而致人於死，乃學理上之所謂之加重結果犯，以行為人對加重結果（死亡事
實）之發生，客觀上有預見之可能，主觀上則未預見為必要，如行為人主觀上亦有預
見，則其既明知而為，即屬殺人罪之範疇，非加重結果犯。而按傷害人之身體，有使
被害人因傷致死之可能，客觀上乃一般人均能知悉、預見之事實，豈上訴人得獨諉為
其客觀上無預見之可能。(四)原判決援引共犯謝明寸、謝英俊之如上訴意旨所示之供述
，旨在說明「上訴人及共犯等有蓄意報復之動機」，並非單憑此即認定上訴人參與共
謀教訓蔡鴻鳴，此由原判決繼又說明「參諸被告謝明寸、謝英俊及張水木等三人與蔡
鴻鳴均不認識，業據謝明寸、甲○○及共犯謝英俊三人分別供明在卷，則以謝明寸及
共犯謝英俊、張水木均不認識蔡鴻鳴之情形下，如無被告甲○○之指示或邀約，其等
三人又如何知悉其行程﹖活動時間﹖車輛號碼﹖又如何認出蔡鴻鳴本人而不會誤認他
人﹖凡此等情，益徵當日蔡鴻鳴係因與甲○○相約而至事發現場，其餘三人係受甲○
○之邀一起傷害蔡鴻鳴。」等語，亦可明瞭，上訴人此部分所指，亦嫌誤會。綜上所
述，本件上訴意旨所指，均與法律規定得為第三審上訴理由之情形不相適合，其上訴
違背法律上之程式，應予駁回。
據上論結，應依刑事訴訟法第三百九十五條前段，判決如主文。
中      華      民      國    八十八    年      二      月    二十六    日
                              最高法院刑事第三庭
                                  審判長法官  莊  來  成
                                        法官  呂  潮  澤
                                        法官  謝  俊  雄
                                        法官  白  文  漳
                                        法官  蘇  振  堂
      右正本證明與原本無異
                                              書  記  官
中      華      民      國    八十八    年      三      月      三      日
                                                                        Ｔ
